【裁判字號】    97,訴,385
【裁判日期】    970430
【裁判案由】    毒品危害防制條例
【裁判全文】
臺灣士林地方法院刑事判決               97年度訴字第385號
公  訴  人  臺灣士林地方法院檢察署檢察官
被      告  甲○○
                   （另案在臺灣臺北監獄士林分監執行中）
上列被告因違反毒品危害防制條例案件，經檢察官提起公訴（97
年度毒偵字第614 號），而被告於準備程序中就被訴事實為有罪
之陳述，經本院合議庭裁定由受命法官獨任進行簡式審判程序，
並判決如下：
    主  文
甲○○施用第一級毒品，累犯，處有期徒刑壹年。
    事  實
一、甲○○前於民國88年間，因施用毒品案件，經本院以88年度
    毒聲字第2660號裁定送觀察、勒戒後，認有繼續施用毒品傾
    向，復經本院以89年度毒聲字第796 號裁定施以強制戒治，
    其後因執行屆滿3 月成效評定為合格，無繼續戒治之必要，
    再經本院以89年度毒聲字第1992號裁定停止戒治，所餘戒治
    期間並付保護管束，惟於保護管束期間內復施用毒品，經本
    院以90年度毒聲字第244 號裁定撤銷停止戒治，令入戒治處
    所施以強制戒治，於91年6 月23日強制戒治執行完畢，並由
    臺灣士林地方法院檢察署檢察官以91年度戒毒偵字第78號處
    分不起訴確定。甲○○仍未戒除毒癮，於91年間再犯施用毒
    品罪，除經本院以91年度毒聲字第1327號裁定令入戒治處所
    施以強制戒治，並經臺灣士林地方法院檢察署檢察官以91年
    度毒偵字第1298號提起公訴，前開強制戒治部分，因毒品危
    害防制條例修正，而於93年1 月9 日將甲○○釋放，並未執
    行完畢，至起訴部分，經本院於92年5 月15日以92年度訴字
    第4 號判決判處有期徒刑8 月確定，嗣於93年8 月31日縮刑
    期滿執行完畢，詎甲○○於94年間再犯施用毒品罪，經本院
    於94年7 月15日以94年度訴字第194 號判決判處有期徒刑9
    月確定，並於95年5 月18日縮刑期滿執行完畢（此部分構成
    累犯），之後又因多次施用毒品案件，分別經臺灣高等法院
    以96年度上訴字第2204號判決判處有期徒刑10月確定及經本
    院以96年度訴字第975 號判決判處應執行有期徒刑1 年2 月
    確定（此部分尚未執行完畢，不構成累犯前科）。詎甲○○
    仍未悛悔，復基於施用第一級毒品之犯意，於97年1 月25日
    17時許，在臺北市○○區○○街89巷15號5 樓之13住處，以
    針筒注射方式，施用第一級毒品海洛因1 次，嗣於同日18時
    40分許因另案通緝為警逮捕，經警徵得甲○○之同意後，採
    其尿液送驗，因鑑驗結果呈嗎啡陽性反應，始查悉上情。
二、案經臺北市政府警察局大同分局報告臺灣士林地方法院檢察
    署檢察官偵查起訴，經本院改依簡式程序審理。
    理  由
一、犯罪事實之認定
(一)、上揭犯罪事實，業據被告甲○○於偵查中及本院審理時迭承
    不諱（見97年度毒偵字第614 號卷第20頁至第21頁、本院卷
    第23頁），又被告為警查獲後在警局所排尿液，經送台灣尖
    端先進生技醫藥股份有限公司以酵素免疫分析法初驗後，再
    以氣相層析質譜儀法複驗，證實該尿液呈嗎啡（即施用海洛
    因之代謝物）陽性反應，有該公司於97年2 月15日出具之濫
    用藥物檢驗報告1 紙附卷可佐（附於同上偵卷第3 頁）。綜
    上，足認被告自白與事實相符，可以採信，本案事證至為明
    確，被告犯行堪予認定。
(二)、按毒品危害防制條例於92年7 月9 日修正公布，自93年1 月
    9 日施行，其中第20條、第23條將施用毒品之刑事處遇程序
    區分為「初犯」、「5 年內再犯」、「5 年後再犯」。依其
    立法理由之說明：「初犯」，經觀察、勒戒或強制戒治，應
    為不起訴處分或不付審理之裁定；經觀察、勒戒或強制戒治
    執行完畢釋放後，「5 年內再犯」者，因其再犯率甚高，原
    實施之觀察、勒戒及強制戒治既已無法收其實效，爰依法追
    訴或裁定交付審理。至於經觀察、勒戒或強制戒治執行完畢
    釋放，「5 年後再犯」者，前所實施之觀察、勒戒或強制戒
    治已足以遮斷其施用毒品之毒癮，為期自新及協助其斷除毒
    癮，仍用「初犯」規定，先經觀察、勒戒或強制戒治之程序
    。從而，依修正後之規定，祇於「初犯」及「5 年後再犯」
    2 種情形，有其追訴條件之限制，即須於初犯經觀察、勒戒
    或強制戒治釋放後，5 年內均無施用毒品之行為，始能認其
    前所實施之觀察、勒戒或強制戒治已足遮斷毒癮，而得於5
    年後再犯時，再予適用初犯之規定，重行觀察、勒戒等程序
    。倘5 年內已經再犯，被依法追訴處罰，縱其第3 次（或第
    3 次以上）施用毒品之時間在初犯釋放5 年以後，即與「5
    年後再犯」之情形有別，且因已於「5 年內再犯」，顯見其
    再犯率甚高，原實施觀察、勒戒或強制戒治，已無法收其實
    效，自無再經觀察、勒戒及強制戒治之必要，應由檢察官逕
    行起訴，始符新法修正之本旨（最高法院95年第7 次刑事庭
    會議決議參照）。查本件被告前因施用毒品案件，經本裁
    定施以強制戒治，而於91年6 月23日執行完畢釋放後，又於
    5 年內先後4 次因施用毒品犯行，經本院分別以92年度訴字
    第4 號、94年度訴字第194 號、96年度訴字第975 號判決及
    臺灣高等法院以96年度上訴字第2204號判決判處罪刑確定，
    其中92年度訴字第4 號及94年度訴字第194 號判決並已執行
    完畢等情，有臺灣高等法院被告前案紀錄表在卷可考。是本
    案被告所為施用毒品之犯行，距離前開強制戒治執行完畢雖
    已逾5 年，惟被告在上開強制戒治執行完畢後5 年內，既已
    再犯施用毒品罪，並經追訴、處罰，揆諸前揭說明，其本次
    犯行即與毒品危害防制條例第20條第3 項所稱之「5 年後再
    犯」有別，是公訴人依法追訴，院於法並無不合，本院自應
    依法論科。
二、論罪科刑
(一)、查海洛因為毒品危害防制條例第2 條第2 項第1 款所稱之第
    一級毒品。核被告甲○○所為，係犯毒品危害防制條例第10
    條第1 項之施用第一級毒品罪；其持有第一級毒品海洛因進
    而施用，持有毒品之行為為施用毒品之當然手段，不另論以
    持有毒品罪（最高法院74年度台上字第3404號判例意旨參照
    ）。
(二)、被告有如事實欄所載前案科刑及執行之記錄，有臺灣高等法
    院被告前案紀錄表在卷可考，其於有期徒刑執行完畢後5 年
    內，故意再犯本案有期徒刑以上之罪，為累犯，應依刑法第
    47條第1 項之規定加重其刑。爰審酌被告曾因施用毒品犯行
    而送強制戒治及判處罪刑，仍不知悛悔，復再施用第一級毒
    品，顯見其無戒絕之決心，惟念其施用毒品乃戕害自己身心
    健康，尚未危及他人，且犯後坦承犯行，態度尚稱良好等一
    切情狀，量處如主文所示之刑，以示懲儆。
據上論斷，應依刑事訴訟法第273 條之1 第1 項、第299 條第1
項前段，毒品危害防制條例第10條第1 項，刑法第11條前段、第
47條第1 項，判決如主文。
本案經檢察官蔡啟文到庭執行職務。
中    華    民    國    97    年    4     月    30    日
                  刑事第二庭法  官  吳祚丞
以上正本證明與原本無異。
如不服本判決應於送達後10日內，向本院提出上訴書狀。其未敘
述上訴理由者，應於上訴期間屆滿後20日內向本院補提理由書狀
（均須按他造當事人之人數附繕本）。
                            書記官  方蘭芬
中    華    民    國    97    年    4     月  30    日
附錄本案論罪科刑法條全文：
毒品危害防制條例第10條
施用第一級毒品者，處 6 月以上 5 年以下有期徒刑。
施用第二級毒品者，處 3 年以下有期徒刑。


司法院資訊處製作；財團法人民間司法改革基金會備份。
